臺灣高等法院臺南分院刑事判決　　　　　　　 九十一年度上易字第八一三號　 Ｃ
　　　上　訴　人
　　　即　被　告　甲　○　○
右上訴人因被告竊盜案件，不服臺灣嘉義地方法院九十一年度易字第九七號中華民國
九十一年五月三十日第一審判決（起訴案號：臺灣嘉義地方法院檢察署九十年度偵字
第六三九二號、第六五八二號），提起上訴，本院判決如左：
      主      文
上訴駁回。
      事      實
一、甲○○於民國（下同）八十六年十月十三日晚間，在臺北縣永和巿永平路之丙○○（起訴書誤繕為桂尊國）家中打牌，見丁○○所有由其子雷忠明所簽發之臺灣
    土地銀行永和分行支票四紙，放在掛於牆上丁○○之外套口袋中，認有機可趁，
    即意圖為自己不法之所有，竊取上開支票入己（發票日、支票號碼、票面金額、
    使用情形均詳如附表所示）。
二、案經丁○○訴由臺北巿政府警察局中正第一分局，及臺北巿政府警察局萬華分局
    、新竹巿警察局第一分局報請偵辦。
      理      由
一、訊據上訴人即被告甲○○，矢口否認涉有右揭竊盜犯行，於本院調查及審理中辯
    稱：「二張十五萬元及一張五萬元的支票是要還給我的，一張十五萬元的票是丁○○要向我調錢的」云云。於原審則辯稱：「上開支票係告訴人丁○○所交付，
    請他代為調借現款」云云。惟查：
  (一)右揭犯罪事實，業據告訴人丁○○（已於九十一年一月二十日死亡）指訴歷歷在
    卷可參（見偵緝字第一０二號第六四頁～六五頁）。又被告甲○○於偵查中始則
    辯稱：上開支票係告訴人丁○○所交付，請伊調借現款；共計三紙，面額均為十
    五萬元；告訴人可能為避免遭他人提示退票，遂先行掛失止付。嗣又於偵查中辯
    稱：伊向告訴人借票調借現款，告訴人乃於八十六年九月初在臺北縣永和巿一位
    友人家中交付三紙由告訴人之子即案外人雷忠明所簽發之支票予伊，僅使用二紙
    支票，另一紙在友人處。另再於偵查中辯稱：伊向告訴人所借支票業已使用二紙
    ，另一紙係借予證人乙○○。惟於臺灣嘉義地方法院八十九年度易緝字第一二號
    詐欺案件審理中則辯稱：上開支票係其朋友即證人丙○○向告訴人借以抵償積欠
    伊之債款，而持前揭支票交付證人彭玉英及乙○○時均有背書，惟因告訴人謊報
    遺失而止付，且票款業與告訴人及證人丙○○處理完畢云云，顯見被告右開所辯
    前後多所矛盾，互有出入，應係隨便編造之詞，不足採信，應以丁○○於偵查中
    所指附表所示之四張支票係在丙○○家中打麻將時放在口袋時遺失，第二天早上
    發現支票不見了，就去掛失止付等情為真實，而丁○○發現其之支票四張遺失時
    去找丙○○時，丙○○說甲○○當晚已搬離，經查出上開支票曾由甲○○用出，
    始知悉係被告甲○○所竊。
  (二)再觀諸告訴人丁○○指陳：伊至證人丙○○家中打牌，上述四紙支票置於掛在牆
    上之外套口袋中，原係用於合建房屋之訂金，至隔日上午始發現該四紙支票遺失
    ，而辦理掛失止付之手續（見偵緝字第一０二號第六四頁）；被告係證人丙○○
    之友人，當時住在該證人家中，伊並不認識，亦未交付本件支票；發現支票遺失
    後即找證人丙○○，經該證人告知甲○○在支票遺失當晚即搬離等語，及證人乙○○證述：被告甲○○於八十六年十月中旬在位於臺北巿廣州街一九二號六樓之
    「豔麗餐廳」，交付伊票號為ＡＸ九九一四三三號之支票，並於支票背書，用
    以支付消費款等語，且提出簽帳單多紙附卷為證，與證人彭玉英證稱：被告於八
    十六年十月二十四日在「百麗旅館」，以欲至高雄提一批私貨為由，持經被告背
    書之票號ＡＸ九九一四三二號支票，向伊調取現金五萬一千元；而票號ＡＸ
    九九一四三四號支票則由伊背書，向伊友人盧佰洲調借現金十五萬元，伊嗣再支
    付十五萬元予盧佰洲，取回該支票，惟被告再以電話與伊約於夢夢茶坊相見，即
    趁機整理其置於該旅館之物離去等語即明，被告既持有面額五萬元之票號ＡＸ
    九九一四三三號支票，則已非如其前所辯稱：告訴人交付者為三紙面額均為十五
    萬元之支票；又關於取得本件支票之原因，前後分別有：告訴人請伊調借現款；
    伊向告訴人借票調借現款；以及係證人丙○○向告訴人借以抵償積欠伊之債款等
    出入，是被告對於取得本件支票之原因迄未能明確交待；至於支票之使用，則先
    後辯稱：伊使用二紙，一紙在友人處；伊使用二紙，一紙借予證人乙○○等差異
    ，即被告對於支票之使用，亦不願具實供述，以致無法一貫。足見本件支票四紙
    並非由證人丁○○交付予被告，而係被告行竊所得。
  (三)至於告訴人丁○○固係以本件支票在臺北縣永和巿永平街至新店巿僑信路途中遺
    失為由，而辦理掛失止付手續；嗣於偵查中則改稱係於證人丙○○家中遺失。惟
    查告訴人應係認支票倘遺失在證人丙○○家中，則應會獲人告知；是以即認可能
    係自丙○○家離開後之途中所遺失；直至本案發生後，始知係由被告所持有使用
    ，則其二人相遇之處既在證人丙○○家中，此處自應係本件支票遺失之地點，此
    衡諸常情，尚無違背。而本件支票原係置於告訴人掛在牆上之外套口袋中，竟由
    被告所持有，自應認為被告所竊取無疑。
  (四)此外復有臺北巿票據交換所八十六年北票字第八二七八號、第八四五七號函、前
    揭票號ＡＸ九九一四三二號、ＡＸ九九一四三三號支票及其退票理由單、掛
    失止付票據提示人資料查報表、票據掛失止付通知書、遺失票據申報書、乙○○
    提出被告消費簽帳單、臺灣嘉義地方法院八十九年度易緝字第一二號刑事判決等
    在卷足憑，應認被告竊盜之犯行堪以認定。
二、核被告所為，係犯刑法第三百二十條第一項竊盜罪。公訴意旨雖以被告持上開支
    票消費或調借現金之行為，認為另涉刑法第三百三十九條第一項之詐欺取財及第
    二項之詐欺得利罪嫌，惟查系爭票據雖為被告所竊，但該票據係由有權製作人所
    開立之有價證卷，且票據之必要應記載事項已填載完成，發生支票之法律效力，
    此真正而有效之支票本即具有流通性，又基於票據無因性之法理，亦不問執票人
    （即被告）究竟係以合法原因（例如買賣）或違法原因（例如竊盜）所取得票據
    ，其票據之行使皆以交付或背書之方式為之，而通常為加強票據之信用及流通，
    行使票據之人（即執票人）在支票背面背書，再交付予第三人，實符合票據法規
    ，亦符合一般以票據作為市場交易方式之常態，殊難想像被告竊取該支票卻不行
    使，是以，參諸證人乙○○、彭玉英之證述，被告於消費或調借現金時，以交付
    或背書方式，行使真正、有效之票據，尚無施用詐術之可言，該支票是否能兌現
    ，亦在受讓票據之人所得審酌之範圍內，應無限於錯誤之情形，被告行使竊得之
    支票之行為，應係竊盜後銷贓之不罰後行為，其不法性已為竊盜罪所涵括，是本
    件本院認無法證明被告另涉有詐欺罪行，公訴意旨認此部份構成詐欺罪責，與上
    開竊盜罪部分，有牽連犯之裁判上一罪關係，爰不另為無罪之諭知，附此敘明。
三、原審適用刑法第三百二十條第一項，罰金罰緩提高標準條例第一條前段之規定，
    並參酌被告四肢健全，身體尚稱硬朗，卻不思以正途賺錢，曾有多次侵占、竊盜
    、詐欺前科，仍不知悔改，此次又起貪念，趁機竊取友人之支票，誠屬不該，惟
    犯罪所獲得之利益不高，僅區區數萬元，其犯後仍心存僥倖，設詞卸責等一切情
    狀，量處有期徒刑十月，以資儆懲。本院經核其認事用法，均無不當，量刑亦稱
    妥適。被告上訴意旨，猶執前詞，否認犯罪，為無理由，應予駁回。
據上論斷，應依刑事訴訟法第三百六十八條，判決如主文。
本案經檢察官楊治宇到庭執行職務。
中    華    民    國      九十一      年      十      月      十六      日
                                  臺灣高等法院臺南分院刑事第六庭
                                      審判長法官  楊    明    章
                                            法官  戴    勝    利
                                            法官  顏    基    典
右正本證明與原本無異。
不得上訴。
                                      法院書記官  呂    嘉    文
中    華    民    國      九十一      年      十      月     十七       日
附錄法條：
刑法第三百二十條第一項：意圖為自己或第三人不法之所有，而竊取他人之動產者，
                        為竊盜罪，處五年以下有期徒刑、拘役或五百元以下罰金
                        。
（附表）
┌─────────────────────────┐
│編號一支票：                                      │
│（一）發票日：八十六年十一月五日                  │
│（二）支票號碼：ＡＸ九九一四三三號票面金額      │
│（三）新臺幣五萬元使用：交付予乙○○抵償消費款    │
├─────────────────────────┤
│編號二支票：                                │
│（一）發票日：為八十六年十月二十五日              │
│（二）支票號碼：ＡＸ九九一四三二號              │
│（三）票面金額：新臺幣十五萬元                    │
│（四）使用：向彭玉英調借現金伍萬壹仟元            │
├─────────────────────────┤
│編號三支票：                                      │
│（一）發票日：八十六年十一月十日                  │
│（二）支票號碼：ＡＸ九九一四三四號              │
│（三）票面金額：新臺幣十五萬元                    │
└─────────────────────────┘
┌─────────────────────────┐
│（四）付款人：臺灣土地銀行永和分行                │
│（五）使用：交付予彭玉英使用                      │
├─────────────────────────┤
│編號四支票：                                      │
│（一）發票日：八十六年十一月二十五日              │
│（二）支票號碼：ＡＸ九九一四三五號              │
│（三）票面金額：新臺幣十五萬元                    │
│（四）付款人：臺灣土地銀行永和分行                │
│（五）使用：尚未使用                              │
└─────────────────────────┘
